臺灣高等法院刑事判決　　　　　　　　　　　　　九十一年度交上訴字第一三號
　　上　訴　人
　　即　被　告　甲　○
　　選任辯護人　周美玲
右上訴人因公共危險案件，不服臺灣桃園地方法院九十一年度交訴字第二五號，中華
民國九十一年五月十四日第一審判決（起訴案號：臺灣桃園地方法院檢察署九十一年
度偵字第一八四號），提起上訴，本院判決如左：
    主  文
原判決撤銷。
甲○服用酒類，不能安全駕駛動力交通工具而駕駛，處有期徒刑參月；又駕駛動力交
通工具肇事，致人受傷而逃逸，處有期徒刑捌月。應執行有期徒刑壹拾月，緩刑參年
。
    事  實
一、甲○於民國九十年十二月二日上午十時許，在桃園市○○路旁飲用一瓶高粱酒後
    ，明知其已飲酒過量，顯已達不能安全駕駛動力交通工具之狀態，詎仍於同日上
    午十一時許，駕駛車牌號碼３Ｇ─７７４３號自用小貨車，沿桃園縣桃園市○○
    路往大興西路方向行駛，於同日上午十一時五十五分許，途經桃園市○○路八二
    五號前，因酒後注意力降低，竟衝入對向車道，與沿同路對向車道行駛，由乙○
    ○所騎乘之車牌號碼ＥＷＺ─２３０號機車發生對撞，致乙○○全身多處擦傷（
    過失傷害部分未據告訴）。詎甲○不顧乙○○之安危，竟不為必要之救護措施，
    反而迅即駕車逃離現場，復於同日中午十二時許，行經同市○○○路○段一九二
    號前時，撞及張澤東所有暫停於路邊之車牌號碼９Ｐ—５２６６號自用小客車（
    張澤東未受傷）。迨於同日中午十二時二十分許，在桃園市○○路○段五００號
    前，為警查獲，並經測試其血液中之酒精濃度達二六一ＭＧ＼ＤＬ（換算呼氣中
    酒精濃度約一‧三ＭＧ＼Ｌ），而循線查悉上情。
二、案經桃園縣警察局桃園分局報告臺灣桃園地方法院檢察署檢察官偵查後起訴。
    理  由
一、訊之被告甲○固對於飲酒後已陷於酒醉狀態下仍駕車乙節供承不諱，惟矢口否認
    有肇事逃逸等情，辯稱：伊並非故意逃逸，當時伊已喝醉，根本不知有發生車禍
    云云。經查：
  (一)被告於原審調查中已坦承九十年十二月二日上午十時許，在桃園市○○路旁飲用
    一瓶高粱酒，於同日十一時許開車上路，當時精神不好，視線不清楚，想睡覺等
    情（參見原審卷第十六頁），且警方查獲被告後測試其血液中之酒精濃度高達二
    六一ＭＧ＼ＤＬ（一‧三ＭＧ＼Ｌ），此有行政院衛生署桃園醫院檢驗單、診斷
    證明書一紙、舉發違反道路交通管理事件通知書各一紙在卷（參見偵查卷第九至
    十一頁）可稽。足認被告服用酒類後，不能安全駕駛動力交通工具自用小客車之
    事實，甚為明確。
  (二)又被告飲酒過量，顯已達不能安全駕駛動力交通工具之狀態，仍於九十年十二月
    二日上午十一時許，駕駛車牌號碼３Ｇ─７７４３號自用小貨車，沿桃園縣桃園
    市○○路往大興西路方向行駛，於同日十一時五十五分許，途經桃園市○○路八
    二五號前，因酒後注意力降低，竟衝入對向車道，與沿同路對向車道行駛，由乙
    ○○所騎乘之車牌號碼ＥＷＺ─２３０號機車發生對撞，致乙○○全身多處擦傷
    之事實，業據被害人乙○○迭於警訊、原審審理中陳稱無訛，並為被告所不否認
    ，且有桃園縣警察局道路交通事故調查報告表一份及現場照片四幀在卷（參見偵
    查卷第十二至十四頁）可佐，則被告駕駛上開動力交通工具肇事之事實，亦堪認
    定。
  (三)被告於偵查中供承係先於桃園市○○路喝酒後駕車（參見偵查卷第二○頁反面）
，而於途經桃園市○○路八二五號前，與被害人乙○○發生車禍，再行至桃園市
    ○○○路擦撞被害人張澤東所有停放於路邊之汽車，再行逃逸，依被告所呈之桃
    園市地圖一份（參見本院卷第二四頁）以觀，上開三個地點，係位於不同道路上
    ，且須轉彎始能達到，被告於駕車至桃園市○○路八二五號前，與被害人乙○○
    發生車禍當時，如已呈意識不明之狀態，豈有可能繼續駕車直行並轉彎至大興西
    路？且被害人乙○○於原審審理時陳稱：被告甲○於肇事後曾停下來三十秒鐘，
    才又開走等語（參見原審卷第二六頁），復徵諸卷附照片中被害人機車之受損情
    況所示（參見偵查卷第十三頁），該機車倒地毀損情形嚴重，受創並非輕微，撞
    擊力道顯然不小，再被告所駕自小貨車係與被害人所騎乘之機車迎面對撞，被告
    豈有不知已肇事之理？從而，被告所辯謂毫不知情云云，顯屬卸責之詞，尚難採
    信。而汽車駕駛人，駕駛汽車肇事致人受傷，應即採取救護或其他必要措施，並
    向警察機關報告，不得駛離，道路交通管理處罰條例第六十二條第一項前段定有
    明文。被告為汽車駕駛人，對於上揭時、地因其駕駛上開自用小客車肇事受傷，
    應依前開道路交通管理處罰條例之法令規定，立即採取救護或其他必要措施，竟
    不為必要之救護措施，反而駕車逃離現場，棄已受傷之被害人乙○○於不顧，其
    主觀上有肇事逃逸故意甚明。綜上所述，本件事證明確，被告之犯行，洵堪認定
    。
二、核被告所為，係犯刑法第一百八十五條之三之飲用酒類後不能安全駕駛罪、第一
    百八十五條之四之駕駛動力交通工具肇事，致人死傷而逃逸罪。被告所犯上開二
    罪，犯意個別，應分論併罰。而被告所犯刑法第一百八十五條之四之駕駛動力交
    通工具肇事，致人死傷而逃逸罪，為刑法第二百九十四條遺棄罪之特別規定，應
    優先適用。
三、原審認被告罪證明確，而予以論罪科刑，固非無見。惟原審既引用交通部運輸研
    究所七十九年八月對駕駛人行為之研究（酒醉駕車對駕駛行為之分析研究）認被
    告甲○因飲酒已致精神麻痺狀態，復否定被告關於不知肇事之辯稱，顯有矛盾，
    尚有未合；且原審未及審酌被告業已與被害人張澤東達成和解之事實，亦有未合
    。被告略以：原審既認被告甲○因飲酒已致精神麻痺狀態，復否定被告關於不知
    肇事之辯稱，顯有矛盾，按刑法第一百八十五條之四所定之肇事逃逸罪為故意犯
    ，依卷證被告之供述、被害人乙○○、張澤東之陳述，案發當時正處於意識不清
    恍惚狀態，在桃園市○○路、大興西路及國際路上晃來晃去，最後係撞到電線桿
    始停下來，當無肇事後逃逸之故意，是原審認定被告觸犯刑法第一百八十五條之
    四之駕駛動力交通工具肇事，致人死傷而逃逸罪，顯有未當，況被告目前已與被
    害人乙○○、張澤東和解等語為由提起上訴，部分有理由，且原審又有如上可議
    之處，自應由本院將原判決撤銷改判。爰審酌被告駕車當時酒精濃度已甚高，且
    明知精神狀況不好仍執意駕車，造成被害人乙○○所受之傷害，更於肇事後逃逸
    ，犯罪所生危害非輕、被告過失之程度、已與被害人乙○○達成民事和解，賠償
    其新台幣一萬五千元，此據被害人乙○○陳述在卷（參見原審卷第二六頁），且
    與被害人張澤東達成和解，賠償其三萬二千元，此有桃園市調解委員會調解書一
    份在卷可憑（參見本院卷第二六頁）、及被告犯後態度等一切情狀，分別量處如
    主文第二項所示之刑，並定其應執行之刑。末查被告未曾受有期徒刑以上刑之宣
    告，此有本院被告全國前案紀錄表附卷可稽，並已與被害人乙○○、張澤東達成
    和解，賠償其等損害，被告已知悔悟，經此刑之訴追、判刑後，應知警惕，而無
    再犯之虞，本院認所宣告之刑，以暫不執行為適當，併依法宣告緩刑三年，以勵
    自新。
據上論斷，應依刑事訴訟法第三百九十六條第一項前段、第三百六十四條、第二百九
十九條第一項前段，刑法第一百八十五條之三、第一百八十五條之四、第五十一條第
五款、第七十四條第一款，判決如主文。
本案經檢察官賴俊雄到庭執行職務。
中      華      民      國    九十一    年      八      月     三十     日
                              臺灣高等法院刑事第二十三庭
                                  審判長法  官  黃  瑞  華
                                        法  官  吳      燦
                                        法  官  雷  雯  華
右正本證明與原本無異。
如不服本判決應於收受送達後十日內向本院提出上訴書狀，其未敘述上訴之理由者並
得於提起上訴後十日內向本院補提理由書（均須按他造當事人之人數附繕本）。
                                        書記官  陳  思  云
中      華      民      國    九十一    年      八      月     三十     日
附錄：本案論罪科刑法條全文
刑法第一百八十五條之三：
服用毒品、麻醉藥品、酒類或其他相類之物，不能安全駕駛動力交通工具而駕駛者，
處一年以下有期徒刑、拘役或三萬元以下罰金。
刑法第一百八十五條之四：
駕駛動力交通工具肇事，致人死傷而逃逸者，處六月以上五年以下有期徒刑。
